【裁判字號】    99,台上,5049
【裁判日期】    990812
【裁判案由】    擄人勒贖
【裁判全文】
最高法院刑事判決            九十九年度台上字第五０四九號
上  訴  人  甲○○
選任辯護人  莊信泰律師
上列上訴人因擄人勒贖案件，不服台灣高等法院台南分院中華民
國九十七年十月二十八日第二審判決（九十七年度上訴字第九六
七號，起訴案號：台灣台南地方法院檢察署九十五年度偵緝字第
一七一二號），提起上訴，本院判決如下：
    主  文
上訴駁回。
    理  由
按刑事訴訟法第三百七十七條規定：上訴於第三審法院，非以判
決違背法令為理由，不得為之。是提起第三審上訴，應以原判決
違背法令為理由，係屬法定要件，如果上訴理由書狀並未依據卷
內訴訟資料，具體指摘原判決不適用何種法則或如何適用不當，
或所指摘原判決違法情事，顯與法律規定得為第三審上訴理由之
違法情形，不相適合時，均應認其上訴為違背法律上之程式，予
以駁回。本件原審經審理結果，認為上訴人甲○○與姓名、年籍
不詳之綽號「阿佑」、「方男」、「光頭」等成年男子共同意圖
勒贖而擄被害人乙○○之犯行，罪證明確，因而撤銷第一審之科
刑判決，改判仍論上訴人以共同意圖勒贖而擄人罪，累犯，處有
期徒刑肆年。已詳敘調查、取捨證據之結果及憑以認定犯罪事實
之心證理由。並就上訴人否認犯行之供詞及其所辯各節認非可採
，詳加指駁。從形式上觀察，原判決並無足以影響判決結果之違
法情形存在。上訴意旨略以：(一)、依起訴書之事實記載及所引用
法條，檢察官係起訴上訴人涉犯幫助擄人勒贖及妨害自由罪嫌，
且認為有牽連犯之裁判上一罪關係。然原判決對於上訴人被訴妨
害自由之部分，置而不論，顯有刑事訴訟法第三百七十九條第十
二款所稱已受請求之事項未予判決及理由不備之違法。(二)、證人
許虔彰於原審審判中陳述係因乙○○積欠「阿佑」錢財，「阿佑
」與上訴人始剝奪被害人之自由。此一有利於上訴人之證據，原
判決恝置未理，顯有判決不備理由之違法。(三)、原判決理由先敘
明刑法第五十五條後段之新舊法比較適用，其後又引用修正前刑
法第五十五條後段為論罪科刑之依據。然原判決除認為上訴人觸
犯擄人勒贖罪外，並無認為上訴人另觸犯他罪，究何一犯罪與擄
人勒贖罪成立牽連犯？均付之闕如，顯有理由不備、矛盾之違法
云云。惟按：(一)、所謂對於被告有利之證據不予採納者，應說明
其理由，係指該項證據倘予採納，能予推翻原判決所確認之事實
，而得據以為有利於被告之認定者而言。如非此項有利於被告之
證據，縱未於判決內說明其不足採納之理由，因本不屬於上開範
圍，不生判決不備理由之違法。原判決業已依憑證人即被害人乙
○○所證，及證人王意如、蘇福林之證詞等相關證據資料，本於
調查所得心證，綜合研判，敘明其認定上訴人有本件犯行之依據
及理由。並以上訴人雖辯稱：被害人與綽號「阿佑」者間有金錢
債務糾紛云云，然此為被害人所否認；且證人王意如亦證稱：被
害人未欠上訴人與綽號「阿佑」者金錢，反而是上訴人曾向被害
人借錢，欠新台幣二萬五千元；證人蘇福林復於第一審亦結證：
其與上訴人為自國中時即認識相熟之友人，未曾聽聞綽號「阿佑
」與被害人有何金錢糾紛一情。又依上訴人所自承綽號「阿佑」
者曾在其家住了二個多月，並稱綽號「阿佑」者是外地人，很尊
重伊等情，但上訴人竟稱不知綽號「阿佑」之真實姓名、年籍及
住所為何，致不能聲請傳喚其到庭作證，顯不合常情，因認上訴
人所辯係事後卸責之詞，已論敘說明上訴人上揭辯詞不可採信之
理由，是原判決雖未另就證人許虔彰於原審所為：係因被害人積
欠「阿佑」錢財，「阿佑」與上訴人始剝奪被害人行動自由等附
和上訴人之證詞，同非可取，一併加以指駁，縱欠周全，但對判
決本旨不生任何影響，自不得執為適法之第三審上訴理由。(二)、
刑事訴訟之上訴制度，其允許受不利益判決之被告得為上訴，乃
在許其為自己之利益，請求上級法院救濟而設，故被告不得為自
己之不利益而提起上訴。上訴意旨主張原判決就檢察官起訴上訴
人尚涉犯妨害自由部分，置而不論，有已受請求之事項未予判決
之違法云云，核與前揭上訴制度之本旨相悖，就此上訴，自非合
法。又原判決僅論上訴人以擄人勒贖單純一罪，其就修正前刑法
第五十五條牽連犯新舊規定之比較說明及法條之引用，顯屬贅餘
，但因不生影響於判決之結果，仍與判決違背法令之情形有間，
不得據以提起第三審上訴。其上訴違背法律上之程式，應予駁回
。
據上論結，應依刑事訴訟法第三百九十五條前段，判決如主文。
中    華    民    國  九十九  年    八    月   十二   日
                      最高法院刑事第九庭
                          審判長法官  邵  燕  玲
                                法官  李  伯  道
                                法官  孫  增  同
                                法官  李  英  勇
                                法官  施  俊  堯
本件正本證明與原本無異
                                      書  記  官
中    華    民    國  九十九  年    八    月   十六   日
                                                     d

司法院資訊處製作；財團法人民間司法改革基金會備份。
